臺灣基隆地方法院民事裁定  
110年度消債更字第6號
聲  請  人  
即  債務人  陳家芳  


代  理  人  黃俊六律師（法扶律師）
上列債務人聲請消費者債務清理更生事件，本院裁定如下：
    主  文
聲請人陳家芳自民國110年1月21日下午4時起開始更生程序。
命司法事務官進行本件更生程序。
    理  由
一、按為使負債務之消費者得依消費者債務清理條例（下稱債清
    條例）所定程序清理債務，以調整其與債權人及其他利害關
    係人之權利義務關係，保障債權人之公平受償，謀求消費者
    經濟生活之更生及社會經濟之健全發展，特制定債清條例（
    參見債清條例第1條）。次按債務人不能清償債務或有不能
    清償之虞者，得依債清條例所定更生或清算程序，清理其債
    務；債務人無擔保或無優先權之「本金及利息」債務總額未
    逾新臺幣（下同）1,200萬元者，於法院裁定開始清算程序
    或宣告破產前，得向法院聲請更生；債務人對於金融機構負
    債務者，在聲請更生前，應向最大債權金融機構請求協商債
    務清償方案，或向其住、居所地之法院或鄉、鎮、市、區調
    解委員會聲請債務清理之調解；協商或調解成立者，債務人
    不得聲請更生，債清條例第3條、第42條第1項、第151條第1
    項、第7 項前段分別定有明文。而依債清條例第2條第1項、
    第2項規定，債清條例所稱消費者，指5年內未從事營業活動
    或從事營業額平均每月20萬元以下之小規模營業活動之自然
    人。準此，5年內未從事營業活動或從事營業額平均每月20
    萬元以下之小規模營業活動之自然人，倘有不能清償債務或
    有不能清償債務之虞，且客觀上並無濫用更生程序之情事者
    ，自應使其藉由債清條例所定程序清理債務。第按法院開始
    更生程序之裁定，應載明其年、月、日、時，並即時發生效
    力；法院開始更生程序後，得命司法事務官進行更生程序，
    必要時得選任律師、會計師或其他適當之自然人或法人一人
    為監督人或管理人，債清條例第45條第1項、第16條第1項規
    定甚明。
二、聲請意旨略以：聲請人即債務人前曾向本院聲請債務清理之
    調解（本院109年度司消債調字第127號），惟因全體債權人
    含最大債權銀行王道商業銀行股份有限公司（下稱王道銀行
    ）均未到場，故而調解不成立。聲請人現因大環境影響，只
    能從事臨時工，每月收入約1萬9,000元，每月固定支出1萬5
    ,637元，而有不能清償債務之情形；因聲請人無擔保或無優
    先權之債務總額未逾1,200萬元，且未經法院裁定開始清算
    程序或宣告破產，故依法向本院聲請更生等語。
三、經查：
  ㈠聲請人主張其於本件聲請前5 年俱未從事營業活動，復未經
    法院裁定開始清算程序或宣告破產，尤以本件無擔保或無優
    先權之債務總額未逾1,200萬元，且其雖向本院聲請債務清
    理之調解（本院109年度司消債調字第127號），然因含最大
    債權銀行王道銀行之全體債權銀行均未到場，故而調解不成
    等情節，業據提出與其主張相符之財產及收入狀況說明書、
    債權人清冊、107、108年度綜合所得稅各類所得資料清單、
    全國財產稅總歸戶財產查詢清單、財團法人金融聯合徵信中
    心當事人綜合信用報告─債務清理條例前置協商專用債權人
    清冊、勞工保險被保險人投保資料表(明細)等件為證，並據
    本院職權調取109年度司消債調字第127號消費者債務清理調
    解事件案卷核閱無訛，堪信聲請人關此主張俱為真實。從而
    ，本件聲請首即核與債清條例第2條第1項、第3條、第42條
    第1項、第151條之程序要件相符；準此，本院所應次予評估
    者，當屬衡諸聲請人目前之全部收支暨其財產狀況，聲請人
    究否已不能維持人性尊嚴之最低生活條件，而有「不能清償
    債務或有不能清償之虞」等情形。
  ㈡聲請人現今究否不能維持人性尊嚴之最低生活條件，而有「
    不能清償債務或有不能清償之虞」等情形：
  ⒈本件截至債權人因本院及本院司法事務官通知而陳報債權額
    之時止，聲請人無擔保或無優先權之「本金及利息債務」，
    累計達250萬1,390元（按：參酌債清條例第42條第1項之立
    法理由，本院評估聲請人有無「不能清償債務或有不能清償
    之虞」，僅計列債權人之「本金及利息債務」，不併算債權
    人主張之違約金或其他費用），此有債權人經本院司法事務
    官及本院通知而提出之陳報內容存卷為憑。
  ⒉聲請人現今名下已無可供變現換價之土地、房屋等財產，此
    有聲請人全國財產總歸戶財產查詢清單在卷可稽。準此，聲
    請人現今已無足可抵充前揭債務之財產，當亦堪可認定。
  ⒊聲請人主張其每月薪資約1萬9,000元；而本院參酌聲請人109
    年10月26日勞工保險被保險人投保資料明細之投保薪資難認
    聲請人有何短報其工作收入之情事。故本院乃逕依聲請人陳
    報之收入（1萬9,000元）作為衡量。
  ⒋聲請人主張其每月必要支出為1萬5,637元，未逾債清條例第6
    4條之2第1項之規定【衛生福利部公告之110年度新北市每人
    每月最低生活費為1萬5,600元，故聲請人每月必要生活費用
    應為1萬8,720元（計算式：15,600元×1.2 倍＝18,720元）】
    ，並無不合。是依聲請人每月收入扣除每月必要支出以後，
    聲請人每月僅餘4,211元（19,000元－15,637元＝3,363元）可
    供清償。
　⒋承前，聲請人無擔保或無優先權之「本金及利息債務」，累
    計尚餘250萬1,390元，如暫置不斷累計增加之利息及違約金
    不論，因聲請人每月僅餘4,211元可供清償，聲請人至少必
    須50年方能清償完畢（計算式：2,501,390元÷4,211元/月＝5
    94月，594月÷12月/年＝50年，小數點以下無條件進位），倘
    再加計迄今仍不斷衍生累增之利息、違約金，是堪認聲請人
    客觀上確有不能清償債務之虞，而有藉助更生制度調整其與
    債權人間之權利義務關係俾重建其經濟生活之必要。
四、綜上所述，聲請人為一般消費者，復未經法院裁定開始清算
    程序或宣告破產，且本件無擔保或無優先權之「本金及利息
    債務」總額未逾1,200 萬元，且其曾向本院聲請債務清理之
    調解而協商不成（本院109年度司消債調字第127號）。此外
    ，聲請人復查無債清條例第6條第3項、第8條或第46條各款
    所定應駁回更生聲請之事由存在，則債務人聲請更生，自屬
    有據，並應准許。又債務人於更生程序開始後，應另行提出
    足以為債權人會議可決或經法院認為公允之更生方案以供採
    擇，俾免更生程序進行至應行清算之程度（債清條例第61條
    規定參照），而本院司法事務官於進行更生程序、協助債務
    人提出更生方案時，亦應注意酌留債務人生活上應變所需之
    費用，並依社會常情衡量債務人之償債能力，依此協助債務
    人擬定公允之更生方案，期與債清條例重建債務人經濟生活
    之立法目的相合。
五、依債清條例第45條第1項、第16條第1項，裁定如主文。
中　　華　　民　　國　　110 　年　　1　　月　　21　　日
                  民事庭法  官　林淑鳳
以上正本係照原本作成。
本件裁定不得抗告。
中　　華　　民　　國　　110 　年　　1　　月　　21　　日
                        書記官　陳櫻姿